【裁判字號】    97,訴,3671
【裁判日期】    971226
【裁判案由】    槍砲彈藥刀械管制
【裁判全文】
臺灣板橋地方法院刑事判決              97年度訴字第3671號
公  訴  人  臺灣板橋地方法院檢察署檢察官
被      告  甲○○
選任辯護人  楊正評律師
上列被告因違反槍砲彈藥刀械管制案件，經檢察官提起公訴（97
年度偵字第16760 號），本院判決如下：
    主  文
甲○○未經許可，持有可發射金屬具有殺傷力之空氣槍，處有期
徒刑壹年陸月，併科罰金新臺幣參萬元，罰金如易服勞役，以新
臺幣壹仟元折算壹日，扣案之空氣槍壹支（槍枝管制編號000
0000000號）、小鋼珠貳佰顆及二氧化碳氣瓶肆瓶，均沒
收；又未經許可，持有子彈，處有期徒刑參月，併科罰金新臺幣
貳萬元，罰金如易服勞役，以新臺幣壹仟元折算壹日，扣案具有
殺傷力之非制式子彈壹顆沒收。應執行有期徒刑壹年柒月，併科
罰金新臺幣肆萬元，罰金如易服勞役，以新臺幣壹仟元折算壹日
，扣案之空氣槍壹支（槍枝管制編號0000000000號）
、小鋼珠貳佰顆及二氧化碳氣瓶肆瓶及具有殺傷力之非制式子彈
壹顆，均沒收。緩刑參年。
      事  實
一、甲○○明知具有殺傷力之空氣槍及子彈，係槍砲彈藥刀械管
    制條例所管制之槍枝之物品，非經主管機關許可，不得持有
    ，竟仍未經許可，基於持有具殺傷力空氣槍之犯意，於民國
    95年間某日，在臺北縣三重市重新橋下之跳蚤市場，以新臺
    幣（下同）1,500 元之價格，購買可發射金屬具有殺傷力之
    空氣槍1 支（槍枝管制編號0000000000號）後而未經許可無
    故持有之。另基於持有子彈之犯意，於95年間某日，在臺北
    縣土城市某處，向真實姓名年籍均不詳，綽號「小叮噹」之
    成年男子，取得具有殺傷力之非制式子彈4 顆（含具殺傷力
    者2 顆及不具殺傷力者2 顆），即未經許可而持有。嗣經警
    於97年5 月31日18時50分許持本院核發之搜索票，在甲○○
    位於臺北縣三重市○○路19巷8 弄7 號3 樓住處查獲，當場
    扣得前揭空氣槍1 支、非制式子彈4 顆及甲○○所有供前揭
    空氣槍使用之二氧化碳氣瓶4 瓶及小鋼珠200 顆等物。
二、案經臺北縣政府警察局中和分局報告臺灣板橋地方法院檢察
    署檢察官偵查起訴。
    理  由
壹、證據能力部分：
    按法院或檢察官得囑託醫院、學校或其他相當之機關、團體
    為鑑定，或審查他人之鑑定，並準用第203 條至第206 條之
    1 之規定；鑑定之經過及其結果，應命鑑定人以言詞或書面
    報告，刑事訴訟法第208 條第1 項前段、第206 條第1 項定
    明定。是法院或檢察官囑託相當之機關為鑑定，並經鑑定人
    以書面報告其鑑定之結果者，即屬同法第159 條第1 項所謂
    「法律有規定者」，不受該條項規定「不得作為證據」之限
    制。另同法第208 條第1 項前段對於法院或檢察官囑託相當
    之機關為鑑定之情形，僅規定：「準用第203 條至第206 條
    之1 之規定」，至於同法第202 條有關「鑑定人應於鑑定前
    具結」之規定，則不在準用之列。故於法院或檢察官囑託相
    當之機關為鑑定，而該受囑託機關以書面報告鑑定結果之情
    形，既非屬依法應具結者。是同法第158 條之3 有關「證人
    、鑑定人依法應具結而未具結者，其證言或鑑定意見，不得
    作為證據」之規定，於此時即無適用之餘地。查內政部警政
    署刑事警察局係經臺灣高等法院檢察署檢察長概括選任有關
    鑑定槍砲、彈藥之鑑定機關，有臺灣高等法院檢察署92年9
    月9 日檢文允字第0921001203號函可憑，是就本案扣案槍、
    彈有無殺傷力之鑑定結果所為之內政部警政署刑事警察局97
    年6 月17日刑鑑字第0970083818號槍彈鑑定書及該局97年11
    月6 日以刑鑑字第0970154364號函函覆扣案槍枝之動能焦耳
    數等書面報告，參諸前揭說明，即不受刑事訴訟法第158 條
    之3 及同法第159 條第1 項之限制，自有證據能力。
貳、實體部分：
一、訊據告甲○○固不否認於前揭時間持有扣案之空氣槍及非制
    式子彈之事實，惟矢口否認有何違反槍砲彈藥刀械管制條例
    之犯行，辯稱：伊不知道該支空氣槍具有殺傷力云云；至辯
    護人則以：被告以1,500 元在公開市場購買扣案之空氣槍，
    主觀上僅知悉該空氣槍為玩具槍，不知係違禁物，並無犯罪
    之故意，且槍枝射擊時之單位面積動能若干，須經鑑定單位
    實地測試始可確定，甚難於事前預測，被告僅國中畢業學歷
    ，從未從事車床工作，無槍械專業智識，如何苛責被告認識
    扣案之空氣槍具有殺傷力；另扣案之空氣槍單位面積動能22
    焦耳/ 平方公分，遠低於美國軍醫總署殺傷力約78.6焦耳之
    定義，甚至較內政部警政署刑事警察局對活豬做射擊試驗彈
    丸單位面積動能24焦耳/ 平方公分為低，公訴人僅以扣案空
    氣槍單位面積動能22焦耳/ 平方公分略高於日本科學警察研
    究結果之20焦耳/ 平方公分，即認具有殺傷力，並非適當；
    又被告固自綽號「小叮噹」之男子處取得扣案之子彈，惟「
    小叮噹」向被告稱此等均為已損壞或無火藥之殺傷力廢彈，
    被告既無槍彈專業知識，無法判定「小叮噹」所言之真偽，
    信以為真而持有，主觀上亦無犯罪故意等語置辯。經查：
(一)扣案之槍枝（槍枝管制編號0000000000號）經送請內政部警
    政署刑事警察局鑑定，經該局以檢視法、性能檢驗法、試射
    法、動能測試法測試結果，認係氣體動力式槍枝，以小型高
    壓氣體鋼瓶內氣體為發射動力，經以金屬彈丸測試三次，其
    中彈丸（直徑4.5mm 、重量0.38公克）最大發射速度為136
    公尺/ 秒，計算其動能為3.5 焦耳，換算其單位面積動能為
    22焦耳/ 平方公分。送鑑子彈2 顆，認均係非制式子彈，由
    金屬彈殼組合直徑7.9 ＋－0.5mm 金屬彈頭而成，採樣1 顆
    試射，可擊發，認具殺傷力等情，有該局97年6 月17日刑鑑
    字第0970083818號槍彈鑑定書附卷可稽（詳97年度偵字第16
    760 號偵查卷第26-30 頁）。經本院依辯護人之聲請送內政
    部警政署刑事警察局就扣案槍枝以金屬彈丸連續測試單位面
    積動能5 次，經該局函覆稱：「送鑑空氣槍1 支（槍枝管制
    編號0000000000），再經裝填全新小型高壓氣體鋼瓶後，以
    金屬彈丸連續測試5 次（彈丸直徑4.5mm 、重量0.38公克）
    ，測得5 組數據依序如下：（一）發射速度為136 公尺/ 秒
    ，計算其動能為3.5 焦耳，換算其單位面積動能為22焦耳/
    平方公分。（二）發射速度為131 公尺/ 秒，計算其動能為
    3.2 焦耳，換算其單位面積動能為20焦耳/ 平方公分。（三
    ）發射速度為133 公尺/ 秒，計算其動能為3.3 焦耳，換算
    其單位面積動能為20焦耳/ 平方公分。（四）發射速度為13
    3 公尺/ 秒，計算其動能為3.3 焦耳，換算其單位面積動能
    為20焦耳/ 平方公分。（五）發射速度為130 公尺/ 秒，計
    算其動能為3.2 焦耳，換算其單位面積動能為20焦耳/ 平方
    公分。」等語，亦有該局97年11月6 日刑鑑字第0970154364
    號函文1 紙附卷可按（詳本院卷第42頁）。而依前揭槍彈鑑
    定書內所附殺傷力之相關數據：「依日本科學警察之研究結
    果，彈丸單位面積動能達20焦耳/ 平方公分，則足以穿入人
    體皮肉層」，此項數據向為我國各級法院作為判斷扣案槍枝
    是否具有殺傷力之標準，而本件扣案之空氣槍經以5 次測試
    結果均已達此標準，顯具殺傷力，自無疑問。
(二)至被告雖辯稱：不知該槍枝具有殺傷力云云。然被告於警詢
    時供述：「約於95年剛買回來的時候（詳細時間忘了），在
    三重市○○路19巷8 弄7 號3 樓家中我的房間試射」等語（
    詳前開偵查卷第6 頁），則該把槍枝既經被告試射過，顯已
    知悉該把槍枝具有殺傷力。另被告於警詢時供稱：「改造子
    彈4 顆是向綽號『小叮噹』之男子拿的，其中有3 顆沒有火
    藥」等語（詳前開偵查卷第5 頁），此益徵被告就子彈之基
    本構造有一定之瞭解，其斷無不知子彈具有殺傷力之理。況
    且，本件係警方以被告違反槍砲彈藥刀械管制條例為由向本
    院聲請核發搜索票獲准後，持之至被告住處搜索乙節，有本
    院97年度聲搜字第1917號搜索票乙紙在卷可按（詳前開偵查
    卷第9 頁），足見被告當有對外展示或透露持有具殺傷力之
    槍枝及子彈之動作，方始警方獲得此部分之情資，而據以向
    本院聲請核發搜索票至明。
(三)綜上，被告前揭辯解，係屬事後卸責之詞，不足採信。本件
    事證已臻明確，被告犯行堪以認定，應予依法論科。
三、按槍砲彈藥刀械管制條例所規定之持有行為，其持有之繼續
    ，為行為之繼續，而非狀態之繼續；亦即一經持有該條例所
    規定之槍砲、彈藥或刀械，其犯罪即已成立，但其完結須繼
    續至持有行為終了時為止（最高法院90年度台非字第21號判
    決參照）。是核被告甲○○持有扣案空氣槍及子彈所為，係
    犯槍砲彈藥刀械管制條例第8 條第4 項之未經許可持有可發
    射子彈具有殺傷力之空氣槍罪及同條例第12條第4 項之未經
    許可持有子彈罪。而被告所犯上開二罪，犯意各別，行為互
    殊，應予分論併罰。被告持有可發射金屬具有殺傷力空氣槍
    之行為固值非難，惟其持有之扣案槍槍經試射5 次結果，單
    位有4 次面積動能為20焦耳/ 平方公分，1 次為22焦耳/ 平
    方公分，僅略高或相當於上揭日本科學警察之研究結果足以
    穿入人體皮肉層之20焦耳/ 平方公分，威力非鉅，其犯罪情
    節尚非重大，且被告年僅21歲，年紀尚輕，智慮難免不周，
    而槍砲彈藥刀械管制條例第8 條第4 項之持有槍枝罪其法定
    刑有期徒刑部分為3 年以上10年以下有期徒刑，併科新臺幣
    700 萬元以下罰金之重罪，與其前述犯罪情節相較，實屬情
    輕而法重，客觀上足以引起一般同情，而有堪資憫恕之處，
    本院認即令處以法定最低刑度，猶嫌過重，爰依刑法第59條
    之規定，就其所犯違反槍砲彈藥刀械管制條例第8 條第4 項
    之部分，酌量減輕其刑。爰審酌被告並無前科，有臺灣高等
    法院被告前案紀錄表乙份在卷可按，素行尚可，無故持有管
    制槍枝、子彈對於社會治安之影響非輕，惟並未供其他犯罪
    使用，暨其犯罪之動機、手段等一切情狀，分別量處如主文
    所示之刑，並定其應執行刑及就罰金部分諭知如易服勞役之
    折算標準，以資懲儆。又被告未曾因故意犯罪受有期徒刑以
    上刑之宣告，有前開臺灣高等法院被告前案紀錄表乙份附卷
    可按，其因一時失慮，而犯本件之罪，於庭訊過程中深表悔
    意，本院認被告經此偵審程序之教訓後，應能知所警愓，而
    無再犯之虞，因認對被告所處之刑以暫不執行為適當，爰依
    刑法第74條第1 項第1 款規定，併予宣告緩刑3 年，以啟自
    新。扣案之空氣槍1 支（槍枝管制編號0000000000號），係
    違禁物，應依刑法第38條第1 項第1 款之規定宣告沒收；另
    扣案之直徑7.9 ＋－0.5 mm金屬彈頭之非制式子彈2 顆，經
    採樣1 顆試射，可擊發，具有殺傷力，惟該顆子彈業經鑑驗
    試射，已擊發而不復具殺傷力，已非屬違禁物，故無從依法
    併予宣告沒收，另1 顆非制式子彈認具有殺傷力，屬違禁物
    ，亦應依法宣告沒收；至剩餘之直徑8.8mm 金屬彈頭之非制
    式子彈1 顆，經試射，無法擊發，認不具殺傷力，另直徑7,
    9 金屬彈頭之非制式子彈1 顆，不具底火及火藥，不具殺傷
    力，均不予宣告沒收。另扣案之二氧化碳氣瓶4 瓶、小鋼珠
    200 粒，均係被告所有，業據被告供承在卷，且上開物品均
    係預備供扣案空氣槍設備使用之物，爰依刑法第38條第1 項
    第2 款之規定宣告沒收。至扣案之彈簧3 條雖係被告所有之
    物，惟與本件被告之犯行並無何關聯性，爰不併予宣告沒收
    ，附此敘明。
據上論斷，應依刑事訴訟法第299 條第1 項前段，槍砲彈藥刀械
管制條例第8 條第4 項、第12條第4 項，刑法第11條前段、第59
條、第42條第3 項、第51條第5 款、第51條第7 款、第74條第1
項第1 款、第38條第1 項第1 款、第2 款，判決如主文。
本案經檢察官吳宗光到庭執行職務。
中    華    民    國    97    年    12     月    26    日
                  刑事第十四庭審判長法  官  李幼妃
                                    法  官  張紹省
                                    法  官  鄭燕璘
上列正本證明與原本無異。
如不服本判決，應於判決送達後10日內，向本院提出上訴書狀，
且上訴書狀應敘述具體理由，而上訴書狀未敘述上訴理由者，應
於上訴期間（即自收受判決書之翌日起算10日）屆滿後20日內補
提理由書。「切勿逕送上級法院」。
中    華    民    國    97    年    12     月    26    日
                                    書記官  陳筱惠
附錄本案論罪科刑法條全文：
槍砲彈藥刀械管制條例第8 條：
未經許可，製造、販賣或運輸鋼筆槍、瓦斯槍、麻醉槍、獵槍、
空氣槍或第四條第一項第一款所定其他可發射金屬或子彈具有殺
傷力之各式槍砲者，處無期徒刑或五年以上有期徒刑，併科新臺
幣一千萬元以下罰金。
未經許可，轉讓、出租或出借前項所列槍枝者，處五年以上有期
徒刑，併科新臺幣一千萬元以下罰金。
意圖供自己或他人犯罪之用，而犯前二項之罪者，處無期徒刑或
七年以上有期徒刑，併科新臺幣一千萬元以下罰金。
未經許可，持有、寄藏或意圖販賣而陳列第一項所列槍枝者，處
三年以上十年以下有期徒刑，併科新臺幣七百萬元以下罰金。
第一項至第三項之未遂犯罰之。
槍砲彈藥刀械管制條例第12條：
未經許可，製造、販賣或運輸子彈者，處 1 年以上 7 年以下有
期徒刑，併科新台幣 500 萬元以下罰金。
未經許可，轉讓、出租或出借子彈者，處 6 月以上 5 年以下有
期徒刑，併科新台幣 300 萬元以下罰金。
意圖供自己或他人犯罪之用，而犯前二項之罪者，處 3 年以上
10 年以下有期徒刑，併科新台幣 700 萬元以下罰金。
未經許可，持有、寄藏或意圖販賣而陳列子彈者，處 5 年以下有
期徒刑，併科新台幣 300 萬元以下罰金。
第 1 項至第 3 項之未遂犯罰之。


司法院資訊處製作；財團法人民間司法改革基金會備份。
